臺灣苗栗地方法院刑事判決　　　　　　　95年度交訴字第13號
公　訴　人　臺灣苗栗地方法院檢察署檢察官
被　　　告　甲○○
　　　　　　　　　　國民身分證.
　　　　　　　　　　　28號
上列被告因業務過失致死案件，經檢察官提起公訴（95年度偵字
第227號），本院依簡式審判程序，判決如下：
    主  文
甲○○犯業務過失致人於死罪，處有期徒刑壹年。緩刑參年。
　　犯罪事實及理由
一、犯罪事實：
    本件犯罪事實除於第11行末增加「甲○○肇事後，親自撥打
    電話報案，先打119 叫救護車，再打110 通知員警處理，其
    於有偵查犯罪權限機關發覺其為犯罪行為人前，主動向前來
    處理車禍事宜之警員坦承為肇事者而自首願意接受裁判。」
    外，其餘均與起訴書所載相同，茲引用之（如附件）。
二、證據名稱：
    除增加被告於本院之自白外，餘均引用起訴書證據並所犯法
    條欄標題一證據部分所載（如附件）。
三、比較新舊法部分：
    被告行為後，刑法業於94年2 月2 日修正公布，並於95年7
    月1 日施行。按行為後法律有變更者，適用行為時之法律，
    但行為後之法律有利於行為人者，適用最有利於行為人之法
    律，現行刑法第2 條第1 項訂有明文。又以本次刑法修正之
    比較新舊法，應就罪刑有關之共犯、未遂犯、想像競合犯、
    牽連犯、連續犯、結合犯，以及累犯加重、自首減輕暨其他
    法定加減原因（如身分加減）與加減例等一切情形，綜其全
    部罪刑之結果而為比較，最高法院95年5 月23日著有95年度
    第8 次刑庭會議決議可資參照。再按比較適用最有利於行為
    人之法律，應就罪刑有關之一切情形比較其全部結果，而為
    一體之適用，不應一部分適用新法，一部分適用舊法，最高
    法院29年上字第964 號判例意旨參照。本案涉及法律變更之
    部分，比較如下：
（一）刑法第33條第5 款罰金部分：
　　罰金刑部分，刑法分則編各罪所定罰金刑之貨幣單位原為銀
    元，修正前刑法第33條第5 款規定：「罰金：1 元（銀元）
    以上。」，而依罰金罰鍰提高標準條例規定，就72年6 月26
    日前修正之刑法部分條文罰金數額提高2 至10倍，其後修正
    者則不提高倍數，並依現行法規所定貨幣單位折算新臺幣條
    例規定，以銀元1 元折算新臺幣3 元；修正後刑法第33條第
    5 款規定：「罰金：新臺幣1000元以上，以百元計算之。」
    ，刑法第33條第5 款所定罰金貨幣單位經修正為新臺幣後，
    刑法分則各罪所定罰金刑之貨幣單位亦應配合修正為新臺幣
    ，為使刑法分則編各罪所定罰金之最高數額與刑法修正前趨
    於一致，乃增訂刑法施行法第1 條之1 ：「中華民國94年1
    月7 日刑法修正施行後，刑法分則編所定罰金之貨幣單位為
    新臺幣。94年1 月7 日刑法修正時，刑法分則編未修正之條
    文定有罰金者，自94年1 月7 日刑法修正施行後，就其所定
    數額提高為30倍。但72年6 月26日至94年1 月7 日新增或修
    正之條文，就其所定數額提高為3 倍。」；從而，刑法分則
    編各罪所定罰金刑之最高數額，於上開規定修正後並無不同
    ，惟修正後刑法第33第5 款所定罰金刑最低數額，較之修正
    前提高，自以修正前刑法第33條第5 款規定，較有利於被告
    。
（二）刑法第62條自首部分：
    被告行為後，刑法業於94年2 月2 日修正公布，並於95年7
    月1 日施行。按行為後法律有變更者，適用行為時之法律，
    但行為後之法律有利於行為人者，適用最有利於行為人之法
    律，現行刑法第2 條第1 項訂有明文。查被告行為後，刑法
    第62條有關自首之規定，新法將原規定之「必減」修正為「
    得減」，雖性質上屬刑罰裁量之事項，惟既影響行為人之刑
    罰法律效果，應屬法律變更之範疇，而有第2 條第1 項前段
    之適用，經比較修正前後刑法之規定，以修正前規定「必減
    」對行為人較為有利，應適用修正前刑法第62條前段之規定
    。
（三）刑法第74條緩刑部分：
    關於緩刑之規定，修正後刑法第74條業於民國95年7 月1 日
    施行，將舊刑法第74條所定緩刑要件，即：「一　未曾受有
    期徒刑以上刑之宣告者。二　曾受有期徒刑以上刑之宣告，
    執行完畢或赦免後，5 年以內未曾受有期徒刑以上刑之宣告
    者。」修正為：「一　未曾因故意犯罪受有期徒刑以上刑之
    宣告者。二　前因故意犯罪受有期徒刑以上刑之宣告，執行
    完畢或赦免後，5 年以內未曾故意犯罪受有期徒刑以上刑之
    宣告者。」（第1 項），另增設：「緩刑宣告，得斟酌情形
    ，命犯罪行為人為下列各款事項：一　向被害人道歉。二
    立悔過書。三　向被害人支付相當數額之財產或非財產上之
    損害賠償。四　向公庫支付一定之金額。五　向指定之公益
    團體、地方自治團體或社區提供40小時以上240 小時以下之
    義務勞務。六　完成戒癮治療、精神治療、心理輔導或其他
    適當之處遇措施。七　保護被害人安全之必要命令。八　預
    防再犯所為之必要命令。」（第2 項）。而本件被告前未曾
    有犯罪前科，有臺灣高等法院被告前案紀錄表1 份附卷可稽
    ，是不論依修正前或修正後之規定，皆得宣告緩刑。但修正
    後刑法第74條第2 項得命被告履行一定負擔，而修正前則無
    類此規定，整體比較觀之，修正後刑法第74條所為之緩刑宣
    告，應較不利於被告，依刑法第2 條第1 項前段規定，本件
    如諭知被告緩刑，應適用修正前之規定。
四、量刑理由：
    核被告甲○○所為，係犯刑法第276 條第2 項之業務過失致
    人於死罪。查被告於本件車禍發生後，除主動打119 叫救護
    車將傷者送醫外，並致電110 報案，在未被有偵查犯罪職權
    之機關或公務員發覺前，即向據報至現場處理之苗栗縣警察
    局苗栗分局南苗派出所警員坦承肇事而接受裁判，復有苗栗
    縣警察局苗栗分局員警乙○○到庭證述（參見本院96年4 月
    30日審判筆錄第3 頁），核與事實相符。是被告既已向該管
    公務員申述犯罪事實，而不逃避接受裁判，核與修正前刑法
    第62條前段規定對於未發覺之犯罪自首而接受裁判之要件相
    符，應依該條規定減輕其刑。爰審酌被告未有犯罪前科，有
    臺灣高等法院被告前案紀錄表1 份附卷可參，顯見其素行良
    好，本件過失程度、被告犯後坦承犯行，及與被害人家屬達
    成民事和解，足見其犯後態度良好及檢察官具體求刑有期徒
    1 年、緩刑3 年等一切情狀，量處如主文所示之刑，以示懲
    儆。末查，被告前未曾有犯罪前科，有臺灣高等法院被告前
    案紀錄表1 份附卷可查，徵諸被告業與被害人達成民事和解
    等一切情狀，被告顯具悔意，經此教訓，當知警惕而無再犯
    之虞，本院綜核各情，所宣告之刑，認以暫不執行為適當，
    爰併予宣告緩刑3 年，以啟自新。
五、應適用之法條：
    刑事訴訟法第273 條之1 第1 項、第299 條第1 項前段、第
    310 條之2 、第454 條第2 項，刑法第2 條第1 項前段、第
    276 條第2 項，修正前刑法第62條前段、第74條第1 款，罰
    金罰鍰提高標準條例第1 條前段。
六、如不服本件判決，得自收受送達之日起10日內，向本院提起
    上訴（應附繕本）。
本案經檢察官黃俊鳴到庭執行職務。
中　　華　　民　　國　　96　　年　　5 　　月　　14　　日
                  刑事第二庭  法  官  吳  炳  桂
以上正本證明與原本無異。
如不服本判決，應於判決送達後10日內向本院提出上訴狀（應抄
附繕本）。告訴人或被害人如對於本判決不服者，應具備理由請
求檢察官上訴，其上訴期間之計算係以檢察官收受判決正本之日
期為準。
                              書記官  蘇  文  熙
中　　華　　民　　國　　96　　年　　5 　　月　　15　　日
附錄本案論罪科刑法條全文：
刑法第276 條第2 項：
從事業務之人，因業務上之過失犯前項之罪者，處5 年以下有期
徒刑或拘役，得併科3 千元以下罰金。
